【裁判字號】    89,易,144
【裁判日期】    890602
【裁判案由】    侵占
【裁判全文】
臺灣嘉義地方法院刑事判決                          八十九年度易字第一四四號
    公  訴  人  臺灣嘉義地方法院檢察署檢察官
    被      告  甲○○
    選任辯護人  林德昇
右列被告因侵占案件，經檢察官提起公訴（八十九年度偵字第一九九號），本院判決
如左：
    主  文
甲○○連續意圖為自己不法之所有，而侵占對於業務上所持有之物，處有期徒刑壹年
貳月，緩刑年。
    事  實
一、甲○○係中華民國儲蓄互助協會嘉豐儲蓄互助社（嗣於八十七年三月二十六日依
    法辦理立案名稱更改為嘉義市嘉豐儲蓄互助社）於八十四年十一月十一日成立後
    之首任社長，竟意圖為自己不法之所有，並基於概括之犯意，自八十四年十一月
    間起，將其業務上所持有該社向社員收取之股金，連續擅自挪用，供其自己經營
    之漢家集團事業週轉及投資之用，迄至八十五年十一月二十三日止，前後總計新
    台幣（下同）五百七十萬三千二百七十四元（公訴人誤認係六百萬元）。嗣於八
    十六年元月該社理事及社長改選後，經新任理事會催索未果。
二、案經嘉義市嘉豐儲蓄互助社之代表人乙○○訴請臺灣嘉義地方法院檢察署檢察官
    偵查起訴。
    理  由
一、訊據被告甲○○矢口否認右揭侵占犯行，辯稱：前揭金額係其與林榮標、鐘榮翼
    等人以私人名義向互助社借用後投資美滿醫院的云云。惟查：右揭事實業據告訴
    人嘉義市嘉豐儲蓄互助社之代表人乙○○於偵查中指訴明確，並有該互助社帳卡
    影本可稽，且依該帳卡之記載，並無被告所謂借款四百卅萬元之記載，被告反於
    帳卡最末端簽寫「全部帳目以新台幣六百萬結清」等語。又該互助社章程第十五
    條、第四十八條對於該互助社之業務項目、理事會之職權均有詳細規定，並無任
    一條文允許將互助社收取之股金用以投資其他事業，另依告訴人提出及檢察官向
    中華民國儲蓄互助協會調取之嘉義市嘉豐互助社理事會會議紀錄，亦無任何對於
    美滿醫院投資之記載。至於告訴人所舉證人鐘榮翼等人雖附合告訴人所謂投資之
    說詞，然彼等證人之供述，就投資金額、決議日期所供互核不符，且對於諸多決
    議當時情形均供稱不記得云云，自無可採。被告所辯，顯係事後卸責之詞，委無
    足採。本件事證明確，被告犯行堪予認定。
二、核被告所為，係犯刑法第三百三十六條第二項之業務侵占罪。又公訴人雖認被告
    僅一業務侵占行為，惟依帳冊所載，被告所擅自挪用款項之時間有先後之別，是
    公訴人所認容有未洽，併此敘明。其先後多次侵占行為，時間緊接，所犯之罪名
    及犯罪構成要件均相同，顯係基於概括犯意反覆為之，為連續犯，依刑法第五十
    六條之規定，以一罪論，並加重其刑。爰審酌被告犯罪之動機、目的、手段、其
    品性及智識程度、犯罪所生之危害、利益，以及業已將所擅自挪用之款項返還予
    告訴人，此據告訴人代表人丙○○具狀陳述屬實，並有支票影本在卷可按等一切
    情狀，量處如主文所示之刑。末查，被告前未曾受有期徒刑以上刑之宣告等情，
    此有臺灣嘉義地方法院檢察署刑案資料查註紀錄表以及臺灣高等法院被告全國前
    案紀錄表各一份附卷可稽，且其事後已全數歸還嘉義市嘉豐互助社之款項，已如
    前述，犯後頗具悔悟，其因一時失慮，偶罹刑典，諒經此偵審科刑宣告之教訓，
    當已足資促使其有所警惕而無再犯之虞，本院因認前所宣告之刑，以暫不執行為
    適當，爰併予宣告緩刑三年，以啟自新。
三、據上論斷，應依刑事訴訟法第二百九十九條第一項前段，刑法第五十六條、第三
    百三十六條第二項、第七十四條第一款，罰金罰鍰提高標準條例第一條前段，判
    決如主文。
本案經檢察官林世芬到庭執行職務。
中      華      民      國      八十九    年      六      月      二    日
                                  臺灣嘉義地方法院刑事第二庭
                                      法  官  楊  力  進
右正本證明與原本無異。
如不服本判決，應於判決送達後十日內向本院提出上訴狀( 應附繕本 )。
中      華      民      國      八十九    年      六      月      三    日
                                      書記官  李  文  政
附錄論罪法條：
刑法第三百三十五條第二項：
對於業務上所持有之物，犯前條第一項之罪者，處六月以上五年以下有期徒刑，得併
科三千元以下罰金。


司法院資訊處製作；財團法人民間司法改革基金會備份。
